臺灣基隆地方法院民事裁定　　　　　　 100年度監宣字第78號
聲　請　人　楊雪梅
相對人即受
監護宣告人　楊林來春
利害關係人　李世源
上列聲請人聲請對相對人監護宣告事件，本院裁定如下：
    主    文
宣告楊林來春（女，民國○○○年○月○○日生，身分證統一編
號：Ｚ000000000號）為受監護宣告之人。
選定楊雪梅（女，民國○○○年○月○○日生，身分證統一編號
：Ｚ000000000號）為受監護宣告之人之監護人。
指定李世源（男，民國○○○年○月○○○日生，身分證統一編
號：Ｚ000000000號）為會同開具財產清冊之人。
聲請費用由受監護宣告之人負擔。
    理    由
一、聲請意旨略以：聲請人之母即相對人楊林來春於民國95年12
    月6日中風，雖經延醫診治，仍不見起色，近日甚且已因精
    神障礙，致不能為意思表示或受意思表示，為此聲請對其為
    監護之宣告，並聲請選任聲請人為監護人及指定林世源為會
    同開具財產清冊之人等語。
二、按對於因精神障礙或其他心智缺陷，致不能為意思表示或受
    意思表示，或不能辨識其意思表示之效果者，法院得因本人
    、配偶、四親等內之親屬、最近一年有同居事實之其他親屬
    、檢察官、主管機關或社會福利機構之聲請，為監護之宣告
    ，民法第14條第1 項定有明文。次按受監護宣告之人應置監
    護人；法院為監護之宣告時，應依職權就配偶、四親等內之
    親屬、最近一年有同居事實之其他親屬、主管機關、社會福
    利機構或其他適當之人選定一人或數人為監護人，並同時指
    定會同開具財產清冊之人；法院選定監護人時，應依受監護
    宣告之人之最佳利益，優先考量受監護宣告之人之意見，審
    酌一切情狀，並注意下列事項：一受監護宣告之人之身心狀
    態與生活及財產狀況。二受監護宣告之人與其配偶、子女或
    其他共同生活之人間之情感狀況。三監護人之職業、經歷、
    意見及其與受監護宣告之人之利害關係。四法人為監護人時
    ，其事業之種類與內容，法人及其代表人與受監護宣告之人
    之利害關係，民法第1110條、第1111條第1項及第1111條之1
    亦分別定有明文。
三、經查：
  (一)聲請人主張之前揭事實，業據其提出戶籍謄本、秀傳醫院診
    斷證明書為證；又經臺灣臺北地方法院蔡玉雪法官在鑑定人
    即國泰醫療財團法人國泰綜合醫院葉宇記醫師前點呼相對人
    時，相對人並無反應等情，有臺灣臺北地方法院100年度家
    助字第17號事件100年10月31日訊問筆錄在卷可稽，且其精
    神狀態經鑑定結果，略以：依過去生活史與疾病史可知，楊
    林員（即相對人）自95年間第1次腦梗塞後，因無法脫離呼
    吸器，除因意識不清並有發燒現象，在台北榮民總醫院住院
    外，其餘時間均在台北秀傳醫院呼吸照護病房接受照護，其
    目前之認知能力及個人生活能力仍無法恢復，須經氣管造廔
    依賴呼吸器維持生命，因為無法自行吞嚥及進食，須以鼻胃
    管定期灌食，也需要包尿布及留置導尿管處理排泄問題，完
    全臥床，手腳無法自行移動，其語言能力也明顯障礙，無法
    瞭解他人言語，也無法以手勢或任何溝通方式回答問題，一
    般日常生活須由他人從旁協助。經身體檢查：楊林員側躺於
    床上，在身體檢查時雙眼會微微張開，但未注視周邊事物，
    左眼有角膜白化，四肢肌張力不足，四肢攣縮，喉部有氣管
    造廔，並連接呼吸器維生，飲食需由鼻胃管餵食，有導尿管
    及包紙尿布，其於大聲叫喚及疼痛刺激下無明顯反應，無言
    語表達；精神狀態：意識僵呆，臥床，表情平板，無明顯情
    感表達，在叫喚時亦無法張眼目視聲音來源並跟隨注意，面
    對鑑定者詢問時，無法發聲、點頭、搖頭、眨眼動作或手部
    揮動回應問題，無法依照鑑定者指示做閉眼或舉手等動作，
    也無法閱讀文字或以筆談為意思之表示，無法執行與他人間
    之意思接收及表達，認知功能及判斷力明顯喪失。綜合上述
    之過去生活史、疾病史、身體檢查及精神狀態檢查結果，楊
    林員係多次腦梗塞患者，認知、語言及判斷力有明顯缺損，
    致不能為意思表示、受意思表示，且不能辨識其意思表示之
    效果，其病史亦顯示其認知功能受損程度近年來更為嚴重，
    依臨床常理推論，其回復可能性低等語，有國泰醫療財團法
    人國泰綜合醫院100年11月10日（100）管歷字第2033號函附
    精神鑑定報告書乙件在卷可按。綜合上情，足認相對人確因
    心智缺陷，已達不能為意思表示或受意思表示之程度。從而
    ，聲請人聲請對相對人為監護之宣告，為有理由，應予准許
    。
  (二)又聲請人為相對人之獨生女，於100 年10月31日至台北秀傳
    醫院進行現場訊問時，亦由聲請人陪同在相對人身旁，彼此
    依附關係親密；而利害關係人李世源為相對人之女婿，彼此
    關係亦屬密切，參以聲請人及利害關係人李世源均分別同意
    擔任相對人之監護人、會同開具財產清冊之人，有聲請人提
    出之同意書2份在卷可稽。本院審酌上情，認由聲請人擔任
    監護人，應符合受監護宣告之人之最佳利益，爰選定聲請人
    為監護人，並指定李世源為會同開具財產清冊之人。另監護
    人楊雪梅應依據民法第1113條準用同法第1099條第1項之規
    定，對於受監護宣告之人即相對人之財產，會同李世源於2
    個月內開具財產清冊，並陳報法院，併此敘明。
四、依民事訴訟法第608條第1項，裁定如主文。
中    華    民    國   100    年    12    月    20    日
                  家事法庭法  官  王美婷
以上正本係照原本作成。
如不服本裁定關於選定監護人及指定會同開具財產清冊之人等部
分，應於送達後10日內向本院提出抗告狀，並繳納抗告費新臺幣
1000元；其餘關於宣告監護之部分，不得抗告。
中    華    民    國   100    年    12    月    20    日
                          書記官  明祖斌